【裁判字號】    98,台上,4772
【裁判日期】    980820
【裁判案由】    偽造文書
【裁判全文】
最高法院刑事判決            九十八年度台上字第四七七二號
上  訴  人  甲○○
            乙○○
上列上訴人因偽造文書案件，不服台灣高等法院台南分院中華民
國九十五年十二月二十八日第二審判決（九十五年度上訴字第九
０五號，起訴案號：台灣台南地方法院檢察署九十一年度偵字第
一二００二號，九十一年度發查字第一八九二號，九十三年度偵
續字第二七號），提起上訴，本院判決如下：
    主  文
上訴駁回。
    理  由
按刑事訴訟法第三百七十七條規定，上訴於第三審法院，非以判
決違背法令為理由，不得為之。是提起第三審上訴，應以原判決
違背法令為理由，係屬法定要件。如果上訴理由書狀並未依據卷
內訴訟資料，具體指摘原判決不適用何種法則或如何適用不當，
或所指摘原判決違法情事，顯與法律規定得為第三審上訴理由之
違法情形不相適合時，均應認其上訴為違背法律上之程式，予以
駁回。本件上訴人甲○○、乙○○上訴意旨略稱：(一)依證人丙○
○於偵查中及第一審證稱：上訴人等經我同意成立斗元實業有限
公司（下稱斗元公司），公司印鑑是上訴人等去刻的，刻完後由
上訴人等保管，上訴人等聲請解散公司未經過我同意，我沒蓋過
公司解散的章等語；及證人楊車於第一審證稱：公司解散是上訴
人等自己去辦的，我沒有在解散同意書上簽章等語，僅能推定丙
○○、楊車未於同意書上簽名、蓋章，並不能認上訴人等有於同
意書上盜蓋丙○○等人之印章。另依東海會計事務所東海字第０
０二號函復受託承辦斗元公司股東變更及解散事宜，略稱：受託
承辦斗元公司股東變更及解散之股東同意書係依經濟部之制式規
定所製作，皆係由名義人（股東）加蓋留存於公司股東名冊上相
同之股東印鑑章，才可辦理公司登記相關事項，若印鑑章不符，
經濟部即退件不予受理，股東同意書上公司印章之印文與各該股
東留於公司股東名冊之印鑑及存檔於經濟部之公司印鑑與股東印
鑑相符。而解散登記之股東同意書，係將制式規格由委辦人帶回
完成名義人（股東）蓋章後，再向經濟部申辦等語，該所職員僅
係代書同意書，並未保管股東印章，且該同意書係委辦人所交付
等語，亦僅能推定東海會計事務所職員未於同意書上蓋章，無法
認定上訴人等有擅自盜蓋丙○○、楊車印章之行為。原審未詳查
究係何人持丙○○、楊車印章蓋用於同意書上，逕認係上訴人等
所為，有應於審判期日調查之證據而未予調查之違法。(二)依斗元
公司設立登記資料、同意書，僅能證明乙○○係公司之掛名負責
人，無法證明乙○○有實際參與公司業務。另證人張肇仁於第一
審證稱：民國八十三年購買義大利鈕釦製造機時，上訴人等均在
場等語，亦僅能證明張肇仁購買鈕釦製造機時，乙○○亦有在場
，不能認定乙○○有實際參與公司業務處理。原判決以上開事證
為認定乙○○犯罪之證據，自有違背證據法則。(三)原判決認上訴
人等成立行使偽造私文書之共同正犯，並未說明認定上訴人等有
犯意聯絡及行為分擔所憑之證據，有判決理由不備之違法云云。
惟查原判決依憑證人張肇仁、楊車於第一審之證詞、證人丙○○
於偵查中、第一審之證詞、前台灣省政府建設廳函送之斗元公司
設立登記資料及同意書、股東同意書、經濟部中部辦公室經（九
一）中辦三管字第０九一三０九０六０二０號函、東海會計事務
所東海字第００一、００二號函、帳目整理明細表五張等證據，
資以認定上訴人等有原判決事實欄關於行使偽造私文書部分所記
載之犯罪事實。因而撤銷第一審關於上訴人等偽造文書部分不當
之判決，改判均依想像競合犯、修正前刑法牽連犯之規定，從一
重論處上訴人等共同行使偽造私文書，足以生損害於公眾及他人
罪刑，併為從刑之諭知，已詳述其所依憑之證據及認定之理由。
對於上訴人等均否認偽造文書犯行，甲○○辯稱：八十四年與丙
○○結算後，因不堪虧損，決定停止營業兩年結帳。後會計師告
以公司是否繼續經營，並須處理稅捐問題，乃告知丙○○如不處
理可能會影響楊車名下財產，丙○○要其趕快處理清楚，不要連
累楊車。遂與丙○○談妥公司辦理解散登記，並經丙○○同意後
，始以電話告知會計師辦理解散程序。解散同意書是會計師撰寫
、蓋印；印章亦係交由會計師保管，並無偽造同意書云云。乙○
○辯稱：其僅係斗元公司之掛名負責人，在公司內只負責機械操
作，並未參與公司業務經營，不知公司如何辦理解散登記，亦未
提供股東同意書，均係甲○○與丙○○一同處理云云，經綜合調
查證據之結果，認均係卸責之詞，不足採信，分別在判決內詳予
指駁，並說明其證據取捨及判斷之理由。原判決所為論述，核與
卷證資料相符，從形式上觀察，並無違背法令之情形。按認事採
證、證據之取捨及證據證明力之判斷，俱屬事實審法院之職權，
苟無違背證據法則，自不能指為違法。本件原審綜合證人張肇仁
、丙○○、楊車之證詞，斟酌其他證據，認定上訴人等有本件關
於偽造文書部分之犯罪事實，對於上訴人等辯解，認不足採；已
分別在判決內詳述其認事採證、證據取捨及判斷之理由，核與證
據法則並無違背，為其職權之適法行使，揆之上開說明，自不能
指為違法。上訴意旨(一)(二)置原判決已說明之事項或屬原審採證認
事職權之適法行使，任意指摘，自非適法之上訴第三審理由。又
共同正犯之成立，祇須具有犯意聯絡，行為分擔，既不問犯罪動
機起於何人，亦不必每一階段犯行，均經參與。原判決於理由內
說明乙○○確為斗元公司負責人，甲○○則負責公司接收訂單、
進出貨等情，業據乙○○於偵查中供明在卷。而解散斗元公司係
以乙○○名義申請，有前台灣省政府建設廳函送之斗元公司設立
登記資料及同意書等在卷為憑。且證人張肇仁於第一審證稱：是
向上訴人等購買二台義大利進口鈕扣機械，並與他們夫妻談價錢
，支票也是交給他們夫妻等語。足見乙○○辯稱：只是掛名為斗
元公司負責人，並未參與公司業務處理，不足採信（見原判決理
由貳、(一)、(II)）。參以甲○○於第一審證稱：乙○○係斗元公
司之實際負責人，並授權我處理公司解散登記事宜等語（見第一
審卷第二八三、二八九頁）。原判決因認上訴人等係構成共同正
犯，核無不合；雖就上訴人等具有犯意聯絡之敘述，稍嫌簡略，
有欠允洽，然不影響原判決認定上訴人等為共同正犯之事實，自
無上訴意旨(三)所指判決理由不備之違法。上訴人等上訴意旨所指
各節，或為單純事實之爭執；或於原判決之主旨不生影響之事項
任意指摘；或原審已加審酌、論斷，屬原審得本於職權裁量之事
項，已於判決內詳述其認事採證及證據取捨、判斷之理由，為其
職權之適法行使；核與法律規定得為第三審上訴理由之違法情形
，均不相適合，應認其等關於行使偽造私文書部分之上訴違背法
律上之程式，予以駁回。至上訴人等牽連所犯使公務員登載不實
文書罪部分，原審係依刑法第二百十四條論處，核屬刑事訴訟法
第三百七十六條第一款所列不得上訴於第三審法院之案件。如上
所述，本件上訴人等牽連所犯行使偽造私文書罪部分之上訴既不
合法，此部分之上訴，亦非法之所許，併予駁回。又上訴人等背
信部分業經原審判處有期徒刑六月確定，並已函送台灣高等法院
檢察署先予執行，嗣經該署發交台灣台南地方法院檢察署執行，
併予指明。
據上論結，應依刑事訴訟法第三百九十五條前段，判決如主文。
中    華    民    國  九十八  年    八    月   二十   日
                      最高法院刑事第十二庭
                          審判長法官  黃  一  鑫
                                法官  張  春  福
                                法官  林  勤  純
                                法官  李  錦  樑
                                法官  陳  國  文
      本件正本證明與原本無異
                                      書  記  官
中    華    民    國  九十八  年    八    月  二十六  日
                                                      K


司法院資訊處製作；財團法人民間司法改革基金會備份。
